臺灣桃園地方法院民事判決　　　　　　　 100年度親字第98號
原　　　告　賴政仁
法定代理人　賴姿
被　　　告　曹輝彬
上列當事人間請求確認親子關係存在事件，本院於民國100 年6
月22日言詞辯論終結，判決如下：
    主      文
確認原告賴政仁（男，民國86年7 月1 日生）與被告曹輝彬（男
，民國40年6 月15日生）間之親子關係存在。
訴訟費用由被告負擔。
    事實與理由
一、按確認法律關係之訴，非原告有即受確認判決之法律上之利
    益者，不得提起，民事訴訟法第247 條第1 項定有明文。而
    所謂「即受確認判決之法律上之利益」，係指因法律關係之
    存否不明確，至原告在私法上之地位有受侵害之危險，而此
    項危險得以對於被告之確認判決除去之者而言，故確認法律
    關係成立或不成立之訴苟具備前開要件，即得謂有即受確認
    判決之法律上之利益。再按非婚生子女經生父認領者，視為
    婚生子女，其經生父撫育者，視為認領。為民法第1065條第
    1 項定有明文。是依我國民法規定，認領之要件，應包括認
    領人係非婚生子女之生父，即認領人與非婚生子女間有血統
    上之父子女關係存在，及已為認領或有撫育之事實；而所謂
    認領，係指向非婚生子女承認自己為其生父，並領為自己子
    女之行為而言。認領之性質，通說認為認領係一種意思表示
    ，為單獨行為，不須得非婚生子女或其生母之同意，屬親屬
    上之特別法律行為；亦為不要式行為，不以戶籍登記為要件
    ，惟戶籍登記簿之記載，為身分之一種說明，其登記自有相
    當之證明力，關於已為戶籍登記之親子關係存在與否，依戶
    籍法第22條及戶籍法施行細則第16條第5 款之規定，向戶政
    事務所申請更正登記時，須憑法院確定裁判、檢察官不起訴
    處分書、緩起訴處分書，或國內公證人之公、認證書等始得
    辦理，尚非得由為登記之親子雙方協同辦理即可逕行更正，
    亦即非婚生子女，縱經生父認領或視同認領者，然為使其親
    子關係明確及更正戶籍上記載之必要，亦應認有確認之利益
    ，是依上開說明，本件原告主張被告曹輝彬為其生父，並自
    其出生後即撫育原告等情，有即受確認判決之利益，應得提
    起本件確認之訴，合先敘明。
二、本件原告起訴主張：原告之生母簡素真與法定代理人賴姿
    之父親賴國謝於民國74年4 月21日結婚，惟生母簡素真於84
    、85年間，於婚姻關係存續期間認識被告曹輝彬，並自被告
    處受胎，而於86年7 月1 日生下原告，是依民法第1063條第
    1 項規定，推定原告為賴國謝之婚生子女，又原告生母簡素
    真於85年底因案入監服刑而產下原告時，只告知被告曹輝彬
    原告係被告親生子，並將原告託付予被告照顧迄今，因而被
    告已同居撫育原告長達有14年，此有戶籍謄本為證。詎原告
    之生母簡素真於98年12月1 日死亡、戶籍謄本上所載之父親
    賴國謝於93年10月25日死亡，而原告與戶籍謄本所載之父親
    賴國謝並無真實血緣聯繫之事實，業經原告同居之姊姊即法
    定監護人賴姿，向臺灣板橋地方法院提起確認親子關係不
    存在之訴判決確定，有前揭判決書暨確定判決證明書影本為
    證，復依國立臺灣大學醫院附設醫院診斷證明書所出具之親
    子鑑定報告書，可證原告與被告間之親子關係為真實，綜上
    ，因被告確有撫育原告之事實，且原告與被告間有親子血緣
    關係存在，自有提起本件確認訴訟之利益及必要，爰依法提
    出訴訟。並聲明如主文所示。
三、被告曾到庭陳稱：原告賴政仁確為我兒子，有血緣鑑定為證
    ，從小他就是我在扶養，我們也一直住在一起，我也希望他
    能認祖歸宗等語。
四、查原告主張之事實，業據提出與其所述相符之戶籍謄本、臺
    灣板橋地方法院99年度親字第117 號判決暨確定證明書影本
    、國立臺灣大學醫學院附設醫院診斷證明書、台大醫學院基
    因醫學部血緣鑑定報告書各1 紙為證，而經核上開ＤＮＡ鑑
    識結果為：「本系統所檢驗之ＤＮＡ點位皆無法排除曹輝彬
    與賴政仁之血緣關係，其親子關係指數（ＣＰＩ）為36533.
    833878；親子關係概率值為99.997263 ％。」，此有前揭血
    緣診斷證明書及鑑定報告書各1 紙附卷可稽，依上開事證，
    自堪信被告曹輝彬為原告之生父，從而，原告求為判決如主
    文第1 項所示，為有理由，應予准許。
五、訴訟費用負擔之依據：民事訴訟法第78條。
中    華    民    國   100    年    7     月    6     日
                  家事法庭法  官  陳添喜
以上正本係照原本作成。
如對本判決不服，須於判決送達後20日內向本院提出上訴狀（應
附繕本），並繳納上訴費用。
中    華    民    國    100  年    7    月    7    日
                          書記官  楊慧伶